臺灣高等法院民事裁定
111年度抗字第652號
抗  告  人  陳春惠  
上列抗告人因與相對人王明通等10人間拆屋還地等事件，對於中
華民國111年4月7日臺灣臺北地方法院111年度補字第673號裁定
提起抗告，本院裁定如下： 
    主  文
抗告駁回。
抗告費用由抗告人負擔。
    理  由
一、抗告人抗告意旨略以：伊為坐落臺北市○○區○○段0○段000地
    號土地（下稱系爭土地）之共有人，相對人分別為系爭土地
    上臺北市○○區○○街00巷0號1樓至4樓、同巷9號1樓至4樓、同
    巷11號2樓至4樓房屋（下稱系爭房屋）之所有權人，亦為系
    爭土地之共有人。系爭房屋無權占有系爭土地如起訴狀附圖
    1編號A至F部分合計約77平方公尺，依民法第821條、第767
    條第1項規定訴請相對人返還占有部分之土地及相當於租金
    之不當得利（不當得利部分不計算裁判費），就返還土地部
    分應以伊就系爭土地應有部分之價額作為徵收裁判費之依據
    。原裁定逕以系爭土地之全部價額核定本件訴訟標的價額為
    新臺幣（下同）2671萬9000元（即公告現值每平方公尺34萬
    7000元×占用面積77平方公尺），未按伊應有部分804/10000
    之比例計算，顯非妥適，爰提起抗告，求予廢棄原裁定等語
    。
二、按訴訟標的之價額，由法院核定。核定訴訟標的之價額，以
    起訴時之交易價額為準；無交易價額者，以原告就訴訟標的
    所有之利益為準，民事訴訟法第77條之1第1項、第2項定有
    明文。又共有人基於共有人之地位，依民法第821條規定，
    為全體共有人之利益，請求回復共有物時，因其並非僅為自
    己利益而為請求，且除契約另有約定外，該共有人得按其應
    有部分，對於共有物之全部，有使用收益之權（民法第818
    條規定參照），故其就該排除侵害訴訟所得受之利益，自應
    以回復共有物之全部價額為計算基準，不因被請求人亦為共
    有人，而有不同（最高法院101年度台抗字第722號、106年
    度台抗字第402號裁定意旨參照）。
三、查抗告人本於共有人之地位，聲明請求相對人拆除無權占有
    系爭土地部分之房屋，將占用部分之土地騰空返還系爭土地
    全體共有人，參照前開說明，其訴訟標的價額應以系爭土地
    之全部價額為計算基準。系爭土地之公告現值每平方公尺34
    萬7000元，占用面積77平方公尺等情，有起訴狀、公告現值
    查詢資料可稽（原法院調字卷第20、87頁），原裁定據此核
    定本件訴訟標的價額為2671萬9000元，洵無違誤，抗告意旨
    以其所受利益僅應有部分804/10000，應以該比例核定訴訟
    標的價額云云，指摘原裁定核定之訴訟標的價額不當，非有
    理由。至原裁定命補繳裁判費部分，為法院於訴訟程序進行
    中所為裁定，依民事訴訟法第483條規定，不得抗告，是原
    裁定依上開核定之訴訟標的價額計算抗告人應繳納之第二審
    裁判費，限期命補繳部分，依法不得抗告。抗告人就此部分
    提起抗告，為不合法，亦應駁回。
四、據上論結，本件抗告為一部不合法，一部無理由，爰裁定如
    主文。　　
中　　華　　民　　國　　111 　年　　5 　　月　　31　　日
                  民事第十三庭  
                      審判長法  官  邱景芬
                            法  官  柯雅惠
                            法  官  邱蓮華
正本係照原本作成。
本裁定除以適用法規顯有錯誤為理由外，不得再抗告。如提起再
抗告，應於收受送達後10日內委任律師為代理人向本院提出再抗
告狀。並繳納再抗告費新臺幣１千元。
中　　華　　民　　國　　111 　年　　5 　　月　　31　　日
　　　　　　　　　　　　　  書記官  蘇意絜